臺灣板橋地方法院刑事判決　　　　　　　93年度訴字第2392號
公　訴　人　臺灣板橋地方法院檢察署檢察官
被　　　告　巳○○
　　　　　　甲○○
　　　　　　癸○○
上列被告因重利等案件，經檢察官提起公訴（93年度偵字第1684
4 號），本院判決如下：
    主  文
巳○○共同以乘他人急迫貸以金錢，而取得與原本顯不相當之重
利為常業，累犯，處有期徒刑陸月，如易科罰金，以佰元折算
壹日，扣案本票肆拾紙、空白本票拾柒紙、利息卡肆拾陸張、「
高大衛」名片陸拾貳張、甲○○之中國信託商業銀行存摺壹本、
手機貳支（含0000000000、0000000000號門號卡貳張），均沒收
。
甲○○、癸○○共同以乘他人急迫貸以金錢，而取得與原本顯不
相當之重利為常業，各處有期徒刑肆月，如易科罰金，均以佰
元折算壹日，各緩刑年，扣案本票肆拾紙、空白本票拾柒紙、
利息卡肆拾陸張、「高大衛」名片陸拾貳張、甲○○之中國信託
商業銀行存摺壹本、手機貳支（含0000000000、0000000000號門
號卡貳張），均沒收。
    事  實
一、巳○○自民國92年6 月間之某日起，在臺北縣三重市○○路
    ○ 段19巷17號住處，以「高先生」名義從事放款取息之業務
    ，92年9 月18日及同年11月27日為警查獲後，臺灣板橋地方
    法院檢察署檢察官聲請簡易判決處刑，經本院於93年7 月30
    日以93年度2008號板簡字第簡易判決判處有期徒刑5 月，於
    93年10月13日易科罰金執行完畢。巳○○不知悔改，於前開
    時間為警查獲後，仍繼續基於常業重利之犯意，在臺北縣三
    重市○路○ 段21巷17號住處，以「高大衛」之名義經營地下
    錢莊，透過報紙刊登廣告及客戶介紹方式，招攬不特定人前
    來借款，並提供0000000000號（起訴書誤載為000000000 號
    ）、00000000號電話供人詢問借款事宜，利用宇○○、亥○○、簡秀卿、酉○○、李惠娟、庚○○、卯○○、乙○○、
    申○○、未○○、己○○、余添樹、地○○、林秋壎、天○○○、辛○○、黃睿禛、許志明、蔡章修、丙○○、宙○○
    、午○○、辰○○、寅○○、玄○○、壬○○、戊○○、戌
    ○○、子○○等人需錢孔急之急迫情形下，貸與不等之金錢
    ，而約定每借款新臺幣（下同）10,000元，每10天為1 期、
    每1 期利息1500元至2000元不等，且於借款時先預扣第1期
    利息，而貸予扣除第1 期利息後之本金，並要求借款人簽立
    借款金額2 至3 倍面額之本票以為擔保，及留下借款人之身
    分證或駕駛執照、健康保險卡為質，再按期收取利息，而取
    得與原本顯不相當之重利，並以之為常業。巳○○更自93年
    3 月間之某日起，以每月薪資28,000元代價，僱用有犯意聯
    絡之甲○○，為其擔任會計以及接聽0000000000、00000000
    號電話，再與巳○○持用之0000000000號電話聯絡，甲○○
    並提供其所申請之中國信託商業銀行000000000000號帳號，
    供以匯款方式繳付利息之借款人匯款所用。另巳○○亦於93
    年3 月間之某日起，以每次支付200 元之代價，僱用與之有
    犯意聯絡之癸○○，代其前往向借款人宇○○、天○○○、
    子○○等人收取利息。嗣因部分借款人未能按期繳付約定之
    利息或清償本金，巳○○屢催無著，竟另基於恐嚇危害他人
    生命、身體、自由之概括犯意，透過電話聯絡之方式，連續
    自93年8 月10日起至同年10月3 日止，向宇○○、簡雅惠、
    亥○○、丑○○○、辰○○等人恐嚇稱：「給我出狀況還比
    較好，不要讓我找到，公司的人會把你處理」、「若不處理
    ，公司會派人跟你處理」、「我會叫公司的孩子去找你」、
    「若我抓狂就會打死人」等加害他人生命、身體、自由之言
    語威嚇之，使宇○○、簡雅惠、亥○○、丑○○○、辰○○
    等人心生畏懼，致生危害於安全。嗣於93年10月19日，經警
    在臺北縣三重市○○路○ 段21巷17號巳○○住處、及臺北縣
    三重市○○○路2 號8 樓癸○○住處，查獲宇○○等借款人
    之身分證件、駕駛執照、健保卡、以及借款人所簽寫供擔保
    之本票40紙、預備借款時供填寫之空白本票17紙、計算利息
    之利息卡46張、用以招攬借款人之「高大衛」名片62張、供
    借款人匯繳利息所用之甲○○之中國信託商業銀行存摺1 本
    、及渠等用以聯絡借款事宜所用之手機2 支（含0000000000
    、0000000000號門號卡2 張）等物，而查悉上情。
二、案經臺北市政府警察局移請臺灣板橋地方法院檢察署檢察官
    偵查起訴。
    理  由
一、本件共同被告甲○○、癸○○、巳○○，就彼此之供述並無
    爭執之處，且被告等對於證人宇○○、亥○○、簡秀卿、酉
    ○○、李惠娟、庚○○、卯○○、乙○○、己○○、地○○
    、天○○○、丙○○、戌○○、子○○等人之審判外供述，
    亦無證據能力之爭執，對檢察官所提出之扣案物證、書證，
    以及監聽錄音帶、譯文，亦無爭執意見，是上開證據均得做
    為本案審判之證據資料，合先敘明。
二、訊據被告甲○○、癸○○、巳○○均坦承前開以放款方式牟
    取重利恃為常業之犯行，核與證人宇○○、亥○○、簡秀卿
    、酉○○、李惠娟、庚○○、卯○○、乙○○、己○○、地
    ○○、天○○○、丙○○、戌○○、子○○等人所述借款情
    形相符，並有扣案之借款人身分證件、駕駛執照、健保卡、
    以及借款人所簽寫供擔保之本票40紙、預備借款時供填寫之
    空白本票17紙、計算利息之利息卡46張、「高大衛」名片62
    張、被告甲○○之中國信託商業銀行存摺1 本、手機2 支（
    含0000000000、0000000000號門號卡2 張）等物為證，且有
    警方監聽之錄音帶、譯文等在卷為據，足認被告等所犯常業
    重利之犯行明確。又被告巳○○為催討債務，屢以電話向借
    款人辰○○、丑○○○、宇○○、簡雅惠、亥○○等人以「
    不要讓我找到，公司的人會把你處理」、「若不處理，公司
    會派人跟你處理」、「我會叫公司的孩子去找你」、「若我
    抓狂就會打死人」等言語恐嚇，除據證人丑○○○、宇○○
    、亥○○證述在卷，並有警製監聽譯文為佐。被告巳○○固
    不否認上開監聽譯文之真正性，惟辯稱：伊並無恐嚇之真意
    ，只是催討債務用詞較為強烈，實際上並未對借款人施加暴
    力，應不構成恐嚇罪云云。然刑法恐嚇罪之立法，係為保護
    個人免於恐懼之自由，其成立以行為人將惡害通知傳達，且
    惡害之內容足使受通知者心生畏懼，而生不安全之感覺即為
    已足，惡害內容不以確定之危害為限，更不以實害發生為必
    要，茍不確定之惡害通知，足使受通知者有不安全之感覺即
    足當之。且刑法第305 條恐嚇罪之恐嚇，係僅以通知加害之
    事使人恐佈為已足，不必果有加害之意思，更不須有實施加
    害之行為，最高法院75年度臺上字第5480號判決要旨可資參
    照。本件被告巳○○以電話向上開借款人為將來惡害之通知
    ，除有上開借款人之指訴及監聽譯文外，並經本院傳訊證人
    丁○○○○，當庭播放監聽錄音帶勘驗明確（見本院94年7
    月29日審判筆錄），核以被告巳○○以「公司」名義自居，
    復屢稱欲請「公司」派「孩子」去處理，目的無非使借款人
    錯認被告巳○○為幫派份子，而屈從其威勢，被告巳○○復
    以「不要讓我找到，公司的人會把你處理」、「若不處理，
    公司會派人跟你處理」、「若我抓狂就會打死人」等言語，
    對於籌款無著陷於孤立之借款人而言，自會形成莫大之壓力
    及恐懼。此觀諸證人宇○○、亥○○、丑○○○均表示相當
    害怕，且因為被告巳○○手下「孩子」很多，不敢出庭指證
    等語（見93年度偵字第16844 號卷(一)第28-30 頁、第35-37
    頁、第43頁），足見被告上開恐嚇言語，已足使借款人宇○○、亥○○、丑○○○生不安之感覺，被告巳○○更對辰○○嚇稱「若我抓狂就會打死人」等語，益足生危害於其安全
    ，被告黃雙猶辯稱無恐嚇之本意云云，自難採認。綜上開證
    據，被告甲○○、癸○○、巳○○常業重利之犯行明確，被
    告巳○○另犯之恐嚇罪行亦足堪認定，本件事證明確，應依
    法論處。
三、被告等以刊登廣告之方式，招攬不特定人借款，其利息之計
    算每10,000元，以每10天為1 期、每1 期利息1500元至2000
    元不等，計其月利率高達45%~60% ，顯與原本不相當，且被
    告等復於借款時扣取第1 期利息，並簽寫高額本票為擔保，
    所取利息甚重。被告巳○○以利息卡對借款人計息，單於被
    查獲時即有利息卡46張、已填寫之本票亦有40紙之多，規模
    非小；被告巳○○又以每筆收款酬庸200 元僱用被告癸○○
    、及以每月薪資28,000元代價僱用被告甲○○，足見渠等均
    以犯重利罪為常業。是核被告巳○○、甲○○、癸○○所為
    ，均係犯刑法第345 條之常業重利罪；被告巳○○以電話向
    借款人恐嚇之行為，復犯刑法第305 條之恐嚇罪。被告巳○○、甲○○、癸○○就前開常業重利罪之犯行，有犯意聯絡
    及行為分擔，應論以共同正犯。被告巳○○多次恐嚇行為間
    ，時間緊接，犯罪構成要件相同，顯係基於概括犯意反覆所
    為，應依連續犯規定論以一罪，並依法加重其刑。被告巳○○以恐嚇為其遂行取得重利手段之一，所犯連續恐嚇罪及常
    業重利罪間，有目的、手段之牽連關係，應從一重之常業重
    利罪處斷。又被告巳○○於92年間犯重利罪，經本院以93年
    度板簡字第2008號簡易判決判處有期徒刑5 月，於93年10月
    13日易科罰金執行完畢，有臺灣高等法院被告全國前案紀錄
    表在卷為據，而按繼續犯之一部行為，或牽連犯之重罪行為
    係在另一犯罪所處有期徒刑執行完畢後5 年以內者，仍該當
    於累犯加重之要件，最高法院86年度臺非字第217 號判決要
    旨可供參照，被告巳○○之本件常業重利犯行之一部，既在
    前開有期徒刑執行完畢後之5 年以內，自應依累犯規定加重
    其刑。又查，被告係自92年6 月間之某日起，即在臺北縣三
    重市○○路○ 段19巷17號住處，以「高先生」名義從事放款
    取息之業務，先後於92年9 月18日及同年11月27日為警查獲
    ，後又再為本件常業重利之犯行，有本院93年7 月30日以93
    年度2008號板簡字第2008號簡易判決附卷為據，而被告巳○○自承自92年6 月間即繼續經營放款取息之事務至本案為警
    查獲為止，是本件起訴之部分，與前案判決本屬事實上一罪
    ，但因前案判決已生既判力，是被告巳○○之本件常業重利
    之犯行，應計自前開簡易判決成立之日起算（前案既判力時
    間效力所及之日），而計其自93年7 月31日起至93年10月19
    日為常業重利之犯行，至於檢察官起訴意旨指稱被告巳○○
    係自93年3 月間開始為重利之犯行等語，因被告巳○○自93
    年3 月至93年7 月30日之常業重利犯行，為前判決既判力效
    力所及，本院不得再為判決，惟檢察官認被告巳○○係以常
    業之犯意為常業重利之犯行，為包括一罪，是不另為免訴之
    諭知。至於被告甲○○、癸○○之犯行，仍應計其期間為93
    年3 月間至93年10月19日，附此敘明。
四、本院審酌被告巳○○有前開重利罪之前案紀錄，竟不知悔改
    ，反而食髓知味，變本加厲擴大其放款規模，更以恐嚇方式
    索討欠款，造成借款人身心鉅創；被告甲○○、癸○○則為
    自己生計，一時失慮聽從被告巳○○致罹本罪，情節輕微。
    復斟酌被告等犯後均坦承犯行，僅被告巳○○對其恐嚇言語
    是否構成犯罪仍有爭執，並酌以被告等之素行、犯罪動機、
    手段、所生危害等一切情狀，各量處如主文所示之刑，並分
    別諭知如易科罰金之折算標準。又被告癸○○、甲○○均未
    曾受有期徒刑以上刑之宣告，有臺灣高等法院被告全國前案
    紀錄表為憑，渠等因一時貪利觸法，犯後已知悔悟而如實坦
    承犯行，復經此偵、審教訓，應知警惕信不致再犯，爰各予
    緩刑3 年之宣告，以期自新。扣案借款人所簽寫供擔保之本
    票40紙、預備借款時供填寫之空白本票17紙、計算利息之利
    息卡46張、用以招攬借款人之「高大衛」名片62張、供借款
    人匯繳利息所用被告甲○○之中國信託商業銀行存摺1 本、
    及被告等用以聯絡借款事宜所用之手機2 支（含0000000000
    、0000000000號門號卡2 張）等物，為被告巳○○或甲○○
    所有，供犯本罪所用或預備所用，應予宣告沒收。
據上論斷，應依刑事訴訟法第299 條第1 項前段，刑法第28條、
第56條、第345 條、第305 條、第55條、第47條、第41條第1 項
前段、第74條第1 款、第38條第1 項第2 款，罰金罰鍰提高標準
條例第1 條前段、第2 條，判決如主文。
本案經檢察官徐名駒到庭執行職務。
中　　華　　民　　國　　94　　年　　8 　　月　　31　　日
                  刑事第十一庭  審判長法  官   徐蘭萍
                                      法  官   林淑婷
                                      法  官   林漢強
上列正本證明與原本無異。
如不服本判決，應於判決送達後10日內，向本院提出上訴狀。
                                      書記官   黃大千
中　　華　　民　　國　　94　　年　　8 　　月　　31　　日
附錄本案論罪科刑所用法條全文：
刑法第345條
以犯前條之罪為常業者，處五年以下有期徒刑，得併科三千元以
下罰金。
刑法第305條
以加害生命、身體、自由、名譽、財產之事，恐嚇他人致生危害
於安全者，處二年以下有期徒刑、拘役或三百元以下罰金。
